臺灣板橋地方法院刑事判決　　　　　　　99年度訴字第2628號
公　訴　人　臺灣板橋地方法院檢察署檢察官
被　　　告　陳世康
　　　　　　林暐倫
共　　　同
選任辯護人　劉國斯律師
被　　　告　黃祐
指定辯護人　本院公設辯護人湯明純
上列被告等因強盜等案件，經檢察官提起公訴（98年度偵字第
29863 號），本院判決如下：
    主  文
陳世康共同犯剝奪他人行動自由罪，累犯，處有期徒刑玖月。
林暐倫共同犯剝奪他人行動自由罪，處有期徒刑陸月，如易科罰
金，以新臺幣壹仟元折算壹日。
黃祐共同犯剝奪他人行動自由罪，處有期徒刑柒月。
    事  實
一、陳世康（原名陳建勳）於民國89年間，因販賣毒品案件，經
    臺灣高等法院以89年度上訴字第2918號判決判處有期徒刑4
    年，復經最高法院以90年度台上字第5368號判決駁回上訴確
    定，於94年5 月12日縮短刑期假釋出監並交付保護管束，於
    94年7 月12日保護管束期滿，假釋未經撤銷，其未執行之刑
    ，以執行完畢論（本案構成累犯）。
二、陳世康於98年10月27日上午起床後，發現其所有置放於房間
    抽屜內之現金新臺幣（下同）15萬元不見蹤跡，遂詢問其父
    陳史是何人來過家中，經陳史是告知其女友王盈茹（原名王
    蔚菁）曾單獨進入其房間，陳世康因而懷疑上開現金乃遭其
    女友王盈茹竊取，經撥打電話詢問王盈茹，得知王盈茹人在
    臺北縣新莊市（已改制為新北市新莊區，下同）公園路129
    號8 樓之7 居處後，即夥同黃祐、林暐倫、真實姓名年籍不
    詳綽號「可愛」之成年男子及2 名真實姓名年籍不詳之成年
    女子前往王盈茹及其妹王蔚菱位於上址之居處，於同日上午
    11時許，陳世康與黃祐先行進入王盈茹前揭居處，詢問王盈
    茹財物何在，王盈茹答稱不知，陳世康、黃祐乃共同基於非
    法剝奪人之行動自由之犯意聯絡，由黃祐將客廳之茶几掀翻
    ，並將王盈茹壓制於牆邊及將王盈茹之頭部撞向牆壁，逼問
    王盈茹錢財置放地點，致王盈茹受有頭皮、四肢及背部多處
    挫傷等傷害（傷害部分，因業經王盈茹於偵查中撤回告訴而
    未據起訴）。繼之陳世康下樓引領林暐倫、「可愛」及前述
    2 名不詳女子上樓進入王盈茹居處，林暐倫、「可愛」及該
    2 名不詳女子遂與陳世康、黃祐共同基於同前非法剝奪他人
    行動自由之犯意聯絡，由黃祐將王盈茹推入房間後，將王盈
    茹壓制於床上，再命前述2 名不詳女子看守王盈茹，陳世康
    、黃祐、林暐倫則在王盈茹居處四處翻箱倒櫃，搜尋財物，
    致屋內客廳電視櫃、茶几、抽屜及王盈茹房間內衣櫃之玻璃
    均碎裂毀壞、王盈茹之房門門鎖亦遭損壞，足以生損害於王
    盈茹及王蔚菱（毀損部分，業經王盈茹於偵查中撤回告訴及
    王蔚菱於本院審理中撤回告訴），林暐倫並先後在陽台熱水
    器上方夾縫內取得王蔚菱藏放於該處之現金5 萬元，及在王
    盈茹之房間內取得王盈茹所有之GUESS 手錶1 支，並均將之
    交予陳世康。期間，因王盈茹伺機跑往房間陽台欲向外呼救
    ，陳世康等人遂將王盈茹拉至廚房，以衣服綑綁王盈茹之手
    腳，嗣因王盈茹允諾配合並央求鬆綁，陳世康等人始將王盈
    茹鬆綁。適大樓警衛高明雄因住戶反應王盈茹前揭居處傳出
    男女爭吵聲響，前往查看，王盈茹趁機請求高明雄為其報警
    ，高明雄遂持對講機通知社區中控室報警，「可愛」及前述
    2 名不詳女子見狀，即先行逃逸，陳世康、黃祐及林暐倫則
    將王盈茹強行拉入電梯內，欲將王盈茹帶離現場，而以上述
    非法方式剝奪王盈茹之行動自由，然其等於乘坐電梯下樓後
    ，適為據報前往現場處理之警員查獲，並自陳世康身上扣得
    前述5 萬元及GUESS 手錶1 支（已分由王蔚菱及王盈茹立據
    領回）。
三、案經王蔚菁訴由臺北縣政府（已改制為新北市政府）警察局
    新莊分局移送臺灣板橋地方法院檢察署檢察官偵查起訴。
    理  由
壹、證據能力部分
一、按被告以外之人於偵查中向檢察官所為之陳述，除顯有不可
    信之情況者外，得為證據，刑事訴訟法第159 條之1 第2 項
    定有明文，此為傳聞法則之例外。查證人即告訴人王盈茹、
    王蔚菱、李勝雄、張鋒、高明雄等人於偵查中具結所為之證
    詞，均無顯不可信之情況，本屬有證據能力之證據，且該等
    證人於本院審理中，復俱以證人身分到庭具結而為陳述，並
    接受交互詰問，而完足為合法調查之證據，是證人王盈茹、
    王蔚菱、李勝雄、張鋒、高明雄於偵查中之證述，自均得採
    為本案之證據（最高法院96年度台上字第4064號判決意旨可
    資參照）。
二、除前述證人王盈茹、王蔚菱、李勝雄、張鋒、高明雄於偵查
    中之陳述外，本判決後開所引用被告陳世康、黃祐、林暐倫
    以外之人於審判外之陳述（包括書面陳述），固亦屬傳聞證
    據，惟公訴人、被告及其等辯護人就該等審判外陳述之證據
    能力，於本案言詞辯論終結前均未聲明異議。本院審酌該等
    證據資料製作時之情況，並無違法不當及證明力明顯過低之
    瑕疵，亦認為以之作為證據應屬適當，依刑事訴訟法第159
    條之5 規定，認該等證據資料均有證據能力。
貳、認定本案犯罪事實之證據及理由
一、訊據被告固均坦承曾於98年10月27日上午前往王盈茹及其妹
    王蔚菱其時位於新莊市前揭住處，且被告陳世康、林暐倫曾
    於該住處內翻尋財物之事實，惟均否認有何妨害自由之犯行
    。被告陳世康辯稱：當天伊起床後，發現伊房間抽屜內的15
    萬現金不見，伊問伊父親有誰到過伊家，伊父親說王盈茹有
    到伊家，伊情急下過去找王盈茹。途中被告黃祐開車載被告
    林暐倫過來與伊會合，並一同到王盈茹住處。伊與被告黃祐
    先上去，管理員幫伊等用磁卡刷電梯讓伊等上樓，王盈茹出
    來開門，伊問她是否有拿伊的錢，王盈茹說沒有，可以讓伊
    等搜。後來伊下樓帶被告林暐倫、綽號「可愛」的男性友人
    、兩名不知姓名之女性友人上樓，伊跟被告林暐倫開始翻箱
    倒櫃，被告林暐倫有在陽台熱水器夾縫中找到5 萬元及找到
    1 支手錶。伊等均未綑綁王盈茹的手腳，但有看守她，因為
    王盈茹說要自殺，還趴在陽台上，伊就把她抱下來，並且安
    撫她。警衛來按門鈴之後，上述一男二女的友人先行離開，
    伊跟警衛說伊與王盈茹的事情要處理，後來伊準備要走時，
    伊看到王盈茹精神狀況不太好，伊就抱著她下樓，想將她交
    給管理員，下樓後就遇到派出所員警，警員要伊與王盈茹好
    好處理等語。被告黃祐辯陳：當天伊係陪同被告陳世康去關
    心他的事情，伊與被告陳世康一起進入王盈茹家中，被告陳
    世康說伊房間抽屜15萬元不見，且那天晚上只有王盈茹到他
    家，但王盈茹說錢是伊拿的，伊跟王盈茹因此發生口角。後
    來被告陳世康帶被告林暐倫跟伊不認識的人上來，被告林暐
    倫開始找東西，伊等均未綑綁王盈茹，因她說要自殺跳樓，
    被告陳世康將她抱下來，她情緒不穩定，伊等請她在旁邊安
    定情緒。後來警衛有過來看，王盈茹請警衛幫她報警，伊等
    擔心王盈茹自殺，就把王盈茹帶下去給警衛等情。被告林暐
    倫則辯以：當時伊進入王盈茹住處時，她家裡已經很凌亂了
    ，被告陳世康說他的錢不見了，懷疑是王盈茹偷的，請伊幫
    忙找一下，伊詢問王盈茹，她沒有承認，說如果不信可以搜
    ，伊因此開始翻尋財物，後來伊在陽台熱水器上面與天花板
    的夾縫內找到5 萬元，伊交給被告陳世康，伊又在王盈茹房
    間內找到1 支手錶，與被告陳世康所配戴的手錶很像，伊也
    交給被告陳世康。伊等並未以衣服綑綁王盈茹，亦未限制其
    行動自由，後來警衛過來時，王盈茹有請警衛幫忙報警。找
    到錢之後，伊詢問王盈茹其他錢的下落，王盈茹有點負氣的
    樣子，說是她拿的，要伊等去報警，後來王盈茹爬到陽台外
    面，作勢要跳樓，伊看到趕快把她抱下來，且怕她跳樓發生
    事情，才將她拉到樓下，下樓後剛好遇到警員等語。
二、經查：
(一)、前揭被告共同妨害自由之犯罪事實，業據證人王盈茹於偵查
    中及本院審理中到庭具結證述：因為伊居住的大樓要磁卡才
    能進入，當天陳世康及黃祐騙清潔工說樓上有人要自殺，清
    潔工讓他們進來，他們按門鈴，伊開門他們就直接衝進來。
    黃祐先翻桌子，與陳世康開始翻箱倒櫃，黃祐把伊推到房間
    ，將伊架在牆上及推到房間的床上壓著，一直追問伊錢在哪
    裡，伊說什麼錢伊不懂，後來林暐倫及二女一男又上來，他
    們叫那兩個女的將伊軟禁在房間。伊在房間內有聽到他們說
    錢找到了，他們就問伊錢是誰的，伊說是伊妹妹的，因為他
    們一直說是在伊家找到的錢，不是伊的，就是伊妹妹的錢，
    伊當時不知道他們錢是在哪裡找到的，林暐倫則在房間內搜
    到伊的手錶，他丟給誰伊不知道。當時伊很害怕，伊趁他們
    不注意時，跑到房間外面的陽台邊想要呼叫，他們看到就把
    伊拉進來，再把伊從房間拉到廚房去，然後陳世康就自己及
    叫人用伊的衣服把伊的手腳綁起來，他們一直在討論，伊說
    伊手很痛，陳世康才說把她解開好了，並對伊說妳跟我們走
    ，我們不會傷害你等語，伊想讓他們幫伊鬆綁，伊才說好，
    陳世康就叫他們把伊解開。後來管理員上來按門鈴，他們跟
    管理員說沒事，伊則大喊報警，他們就討論要趕快把伊帶走
    。他們一個往前拉，一個往下拉，伊站直著被帶入電梯，到
    樓下時，警察就剛好到場等情甚詳（見98年度偵字第29863
    號偵查卷第143 頁至第146 頁、本院100 年1 月18 日 審判
    筆錄），核與證人王蔚菱於偵查及本院審理中結證：伊接到
    房東之通知回家，伊家全都被翻亂、砸爛了，桌子、茶几、
    抽屜的強化玻璃都是碎的，伊房門的鎖壞掉，伊放在陽台熱
    水器上方夾縫中的5 萬元遺失了等情（見同上偵查卷第145
    頁、本院100 年1 月18日審判筆錄），及證人高明雄於偵查
    、本院審理中證述：那天有住戶反應說樓上有男女在吵架，
    伊上去查看，就沒有聲音了，因為8 樓之7 是租的，伊就用
    對講機去詢問，有一個男的說已經和好、沒事了，他在安撫
    他女友，經過約半小時伊覺得不放心，就上去按門鈴，差不
    多一分鐘後，一個男的才開門，伊看到一個女的坐在客廳的
    床邊哭，並請伊幫忙報警，伊就用電梯的對講機請中控室報
    警。後來伊到大門口等警察來，警察到場時，中控室看監視
    器，跟伊說他們要下來了，伊就帶警察去堵他們，當時伊看
    到三男一女下樓，然後就交給警察處理了等情節相符（見同
    上偵查卷第165 頁、第166 頁）。又王盈茹因本案受有頭皮
    、四肢及背部多處挫傷及其前揭居處之家具遭砸毀、翻動等
    事實，亦有行政院衛生署臺北醫院診斷證明書1 份、案發現
    場照片9 張在卷為憑（見同上偵查卷第113 頁第152 之1 頁
    至第152 之5 頁），俱可佐證人王盈茹上開指述，並非子虛
    。
(二)、被告固分執前詞置辯，辯護意旨則另以證人即告訴人王盈茹
    前後供述不一，而指稱證人王盈茹前述所言不可採信云云。
    惟綜觀證人王盈茹於警詢、偵查及本院審理中歷次陳述可知
    ，證人王盈茹就案發時究係何人動手綑綁其手腳、誰為其鬆
    綁、綑綁之確切時點等細節，雖前後供述並非完全相符，然
    其就確曾遭被告黃祐壓制於牆上、曾遭上述2 名不詳女子看
    守於房間內、手足曾一度遭被告等人綑綁、其遭被告等人強
    行拉入電梯內等重要情節，則指述始終一致。又參諸本案案
    發經過，被告等人乃以欺瞞大樓清潔工帶領其等上樓之方式
    ，率爾進入證人王盈茹前揭居處，期間不僅以蠻力掀桌及大
    肆翻箱倒櫃，復又毆打王盈茹及限制其行動自由，以王盈茹
    一隻身女性，面對被告一方人數、體力之絕對優勢及粗蠻手
    段，心中之畏怖驚慌不言可喻，其於飽受驚恐之際，欲求平
    安脫身尚嫌無暇，對於案發之部分細項或發展時序，未能為
    精準完整之記憶，亦屬合理，是尚難僅以其證詞之細微瑕疵
    ，遽認證人王盈茹上開證言不可採信。再酌以被告陳世康於
    警詢中坦承：「（問：被害人王盈茹稱你們在屋內搜刮完，
    你們三人硬要將她帶走，由你抱她的頭，黃祐抓住她的腳，
    林暐倫拿她的外套跟鞋子，將她硬抬下樓，是否屬實？）屬
    實。（問：當時王盈茹有無意願跟你們下樓？）是我們強行
    把她拉出去，是因為怕她自殺。」（見同上偵查卷第15頁）
    ，於本院審理中自承：渠等有看守王盈茹，因為她說要自殺
    。渠等準備要走時，看到王盈茹精神狀況不太好，伊就抱著
    她下去交給管理員，到樓下就有派出所員警等語（見本院99
    年9 月15日準備程序筆錄）；被告黃祐於警詢中供稱：當時
    伊是有叫被告陳世康將王盈茹綁起來，可是陳世康並未將王
    盈茹綁起來（見同上偵查卷第23頁），於本院準備程序中供
    述：渠等擔心王盈茹自殺，就把王盈茹帶下去給警衛（見同
    前準備程序筆錄）；被告林暐倫於警詢中供認：王盈茹當時
    不情願跟渠等下樓，當時只有輕微拉扯（見同上偵查卷第33
    頁），於本院審理中陳稱：渠等怕王盈茹發生跳樓事情，才
    把她拉到樓下等情（見同前準備程序筆錄），足見被告對於
    其等曾看守王盈茹、討論綑綁王盈茹乙事、曾違反王盈茹之
    意願，強行將證人王盈茹拉入電梯下樓等節亦坦認無誤，益
    徵證人王盈茹證述之前開經過，應屬實情。又以非法方式剝
    奪他人行動自由，本不限於綑綁一途，證人高明雄、李勝雄
    、張鋒於本院審理中，雖均證稱其等於樓下遇見被告及證人
    王盈茹時，證人王盈茹手足並未遭綑綁，然被告係違反證人
    王盈茹之意願，強行將其拉入電梯乙節，業經證人王盈茹指
    述與被告供承一致如前，且由證人高明雄、李勝雄、張鋒於
    本院審理中之證詞亦可知，其等均未親眼目睹證人王盈茹及
    被告進入電梯下樓之經過，是證人高明雄、李勝雄、張鋒之
    前揭證詞，尚難執為有利於被告之認定。
(三)、辯護意旨固另辯稱證人王盈茹當時情緒不穩，有自殺之可能
    ，具有緊急危難之情狀，被告係基於防止王盈茹自殺之考量
    ，方將王盈茹帶同下樓，被告並無妨害王盈茹行動自由之意
    思等語。然證人王盈茹於偵查及本院審理中，均已堅詞否認
    其於案發時有意圖自殺之情事，證稱其係欲前往陽台對外求
    援，而遭被告制止及綑綁等情明確；而倘如被告所辯，證人
    王盈茹當時確有輕生之舉動，其等為防止證人王盈茹發生事
    故，本應緩和衝突，盡力安撫證人王盈茹之情緒，惟其等非
    僅並未停止翻尋財物之舉，反一度綑綁證人王盈茹，其等所
    為，自與辯護意旨所稱緊急避難之情狀不符。再佐以被告明
    知證人王盈茹已請求警衛高明雄報警，設若其等確係關心證
    人王盈茹之性命安全，當應在證人王盈茹身旁守護，靜待警
    員到場，惟被告於聽聞證人王盈茹商請警衛報警後，卻逕將
    證人王盈茹強行帶離其居處，綽號「可愛」之男子及其餘2
    名不詳女子更已先行逃離現場，顯見被告辯稱其等係擔心王
    盈茹自殺方帶同其下樓，其等並無妨害自由之故意云云，要
    屬事後卸責之詞，不足採信。
(四)、綜前，本件事證明確，被告犯行均堪認定。
參、論罪科刑
一、按刑法第302 條之妨害自由罪，係妨害他人自由之概括的規
    定，故行為人具有一定目的，以非法方法剝奪人之行動自由
    者，除法律別有處罰較重之規定（例如略誘及擄人勒贖等罪
    ），應適用各該規定處斷外，如以使人行無義務之事，或妨
    害人行使權利為目的，而其強暴脅迫復已達於剝奪人行動自
    由之程度，即祇成立本罪，不應再依同法第304 條論處（最
    高法院29年上字第2359號判例意旨參照）。本件被告接續以
    壓制、看守、綑綁、拉扯等強暴或非法方法剝奪被害人王盈
    茹之行動自由，核其等所為，均係犯刑法第302 條第1 項之
    剝奪行動自由罪。案發期間被告雖同時在被害人王盈茹前開
    居處翻箱倒櫃，而妨害王盈茹行使權利，然被告之強暴行為
    已達於剝奪被害人王盈茹行動自由之程度，依前說明，被告
    應不另論以刑法第304 條之強制罪。被告與綽號「可愛」之
    男子、前述2 名不詳女子間，就本件妨害自由犯行互有犯意
    之聯絡及行為之分擔，均應論以共同正犯。被告陳世康有如
    事實欄所載之犯罪科刑執行情形，有臺灣高等法院被告前案
    紀錄表1 份在卷可按，其於有期徒刑執行完畢後5 年內，故
    意再犯本件有期徒刑以上之罪，為累犯，應依刑法第47條第
    1 項之規定加重其刑。
二、公訴意旨雖認本件被告所為，均係涉犯刑法第330 條第1 項
    加重強盜罪嫌。然查：
(一)、質諸被告對於其等確曾前往王盈茹居處搜尋財物，被告林暐
    倫曾在陽台熱水器上方夾縫內取得現金5 萬元，另於王盈茹
    房間內取出GUESS 手錶1 支，取得後均交給被告陳世康，嗣
    警方到場後，自被告陳世康身上扣得上開現金及手錶等情固
    均坦認不諱，惟皆否認有何結夥強盜之犯行，並各以前詞置
    辯。
(二)、按刑法上之強盜罪，以有為自己或第三人不法所有之意圖為
    構成要件之一，若奪取財物係基於他種目的，而非出於不法
    所有之意思者，縱其行為違法，要不成立強盜罪，最高法院
    21年上字第18號判例、92年度台上字第3553號判決意旨可資
    參照。被告陳世康於案發前，因發現其抽屜內之15萬元現金
    不見，曾詢問其父陳史是何人來過家中，經陳史是告知只有
    其女友即證人王盈茹進入其房間等情，業經證人陳史是於本
    院審理中證述在卷（見本院99年12月1 日審判筆錄。又關於
    被告陳世康發現失竊及詢問證人陳史是上開事項之時間，辯
    護人在交互詰問時，雖於問題中誤將日期記為98年10月26日
    ，而未經證人陳史是於回答時予以糾正，然綜觀證人王盈茹
    、陳史是之證詞、被告陳世康之辯解及後述監視器翻拍照片
    可知，證人陳史是所稱被告陳世康詢問其關於何人來過家中
    之日期，應係98年10月27日。）又證人即告訴人王盈茹於98
    年10月27日清晨6 時27分許，確曾單獨前往被告陳世康住處
    ，至同日清晨7 時33分始單獨離開之事實，復有監視器翻拍
    照片4 張附卷可稽，證人王盈茹於本院審理中，亦證述其確
    曾於98年10月27日凌晨前往被告陳世康家中無誤。復以，證
    人王盈茹於警詢、偵查及本院審理中，均一致證述被告陳世
    康、黃祐一進入其居處，即一直追問其將錢放於何處，並開
    始翻箱倒櫃，搜尋財物，且於被告林暐倫在熱水器上方發現
    現金5 萬元後，仍繼續質問其將其他的錢放在何處等語，俱
    徵被告辯稱：其等係因被告陳世康懷疑王盈茹竊取其置放於
    抽屜內之現金15萬元，始一同前往王盈茹居處翻尋財物，並
    取走熱水器上方之現金5 萬元及GUESS 手錶1 支，其等並無
    強盜之故意或不法所有之意圖等語，並非不可採信。
(三)、證人即告訴人王盈茹於偵查、本院審理中，雖均證稱其未曾
    竊取被告陳世康置放於房間內之現金，且於案發時，其已向
    被告等人表明其不知被告所詢問錢財之事為何等語。惟證人
    王盈茹既係被告陳世康所指涉嫌竊盜之人，證人王盈茹就其
    否認竊取財物一節，是否得全然逕信，本值斟酌。兼且，證
    人王盈茹於本院審理中，亦自承其於案發前，曾積欠龐大債
    務，且於該段期間，其與被告陳世康密集交往，幾乎2 、3
    天即會前往陳世康家中1 次等語屬實，是被告陳世康於發現
    房內現金不見時，根據上開情狀及其父陳史是前揭告知，推
    認證人王盈茹有竊盜之動機及可能，並非無據。故縱令本件
    尚乏充分之積極證據證明證人王盈茹確有竊盜之犯罪事實，
    亦難由此率謂被告陳世康主觀上懷疑證人王盈茹涉嫌竊盜，
    有何違背常理之處。再者，依證人王盈茹於本院審理中之證
    詞可知，其於98年10月27日離開被告陳世康住處時，其與被
    告陳世康之感情仍極為融洽，二人並無任何糾紛或爭執，倘
    非因被告陳世康懷疑房間內失竊之財物係遭證人王盈茹取走
    ，衡情被告陳世康亦無於短短數小時內突然反目，並夥同被
    告黃祐、林暐倫等人前往證人王盈茹家中，向王盈茹質問錢
    財所在及大肆搜尋財物之理。公訴意旨指稱被告乃佯以王盈
    茹竊取被告陳世康物品為由，藉機強盜王盈茹之財物，尚嫌
    速斷。
(四)、公訴意旨雖又依憑證人王盈茹於偵查中之證述，指稱被告除
    拿取王蔚菱藏放於熱水器上方之現金5 萬元及王盈茹所有之
    GUESS 手錶1 支外，另又強盜王蔚菁之相機1 台、行動電話
    1 支及眼鏡1 支。惟觀以證人王盈茹於警詢中原證稱：伊遭
    強盜5 萬元及GUESS 手錶，該5 萬元係王蔚菱所有，手錶則
    係伊所有；於偵查中則稱：伊損失1 台相機、1 支手機、1
    支GUCCI 的眼鏡，另外5 萬元及手錶在警局有還給伊；於本
    院審理中又稱：被告等人拿走伊1 支手機、一台數位相機、
    2 支手錶及GUCCI 眼鏡，伊皮包及其內之現金、提款卡、健
    保卡亦遭拿走等語，是就案發當天損失之財物內容，證人王
    盈茹歷次供述均非一致。且本件被告在未及將證人王盈茹帶
    離現場時，警方即已獲報抵達，惟警方於被告等人身上，僅
    扣得現金5 萬元及GUESS 手錶1 支，並未查扣王盈茹所稱之
    相機、手機、眼鏡、皮包等物，是被告除現金5 萬元及
    GUESS 手錶外，曾否拿取王盈茹之其他財物，尚有合理之懷
    疑存在。況縱認證人王盈茹於本院審理中所證述之前開財物
    損失屬實，被告、綽號「可愛」之男子或上述2 名不詳女子
    確有拿取王盈茹之相機、手機、眼鏡、皮包及其內之現金等
    物，然本案既係因被告陳世康懷疑證人王盈茹竊取其所有之
    現金15萬元，始帶同其餘被告及不詳友人前往王盈茹住處搜
    尋財物，是亦難排除其等拿取王盈茹上開財物之目的，旨在
    抵償其等懷疑王盈茹竊取被告陳世康財物所造成之損失，其
    等所為，仍與無何債權債務糾紛，即強取或強令被害人交付
    財物之情形有別，尚難以此遽謂被告主觀上已有不法所有之
    意圖。
(五)、綜前所述，被告係因懷疑王盈茹竊取被告陳世康之現金15萬
    元，始前往王盈茹居處搜尋財物並剝奪王盈茹之行動自由，
    其等取走熱水器上方之5 萬元現金及GUESS 手錶，並無不法
    得財之意圖，公訴意旨認被告均構成刑法第330 條第1 項之
    加重強盜罪，尚有未合，惟起訴之基本事實相同，爰依法變
    更起訴法條。
三、爰審酌被告陳世康發現財物遭竊，不思理性處理或依循合法
    訴訟程序主張權利，竟與被告黃祐、林暐倫強行剝奪被害人
    王盈茹之行動自由，對於被害人王盈茹及社會秩序造成之危
    害非輕，並兼衡其等之素行、犯罪之手段、分工情節及犯罪
    後均飾詞卸責之態度等一切情狀，分別量處如主文所示之情
    狀，並就被告林暐倫部分諭知易科罰金之折算標準，以資懲
    儆。
肆、不另為不受理諭知部分
一、公訴意旨又以：被告共同基於毀損之犯意聯絡，於前開時間
    ，以搜尋被告陳世康遺失之物為由，在王盈茹家中翻箱倒櫃
    ，搜尋財物，砸毀屋內物品，造成王盈茹屋內客廳電視櫃及
    茶几之玻璃破損毀壞致令不堪用，足以生損害於王盈茹及王
    蔚菱，因認被告此部分所為，均另涉犯刑法第354 條之毀損
    罪嫌。
二、按告訴乃論之罪，告訴人於第一審辯論終結前，得撤回其告
    訴，告訴經撤回者，應諭知不受理之判決，刑事訴訟法第
    238 條第1 項、第303 條第3 款分別定有明文。本件告訴人
    王蔚菱告訴被告毀損案件（告訴人王盈茹告訴被告毀損罪部
    分，則業經告訴人王盈茹於偵訊中表明不要提告，而撤回其
    告訴），公訴人認被告均係犯刑法第354 條之毀損罪，依同
    法第357 條前段之規定，須告訴乃論。茲因告訴人王蔚菱業
    於本院100 年1 月18日審理期日當庭具狀撤回本件告訴，有
    撤回告訴狀1 紙在卷可稽，揆諸前揭規定，就本件被告被訴
    毀損罪部分，本應諭知不受理之判決，惟因公訴意旨認此部
    分與前述被告經論罪科刑之妨害自由部分具有想像競合犯之
    裁判上一罪關係，爰不另為不受理之諭知。
據上論斷，應依刑事訴訟法第299 條第1 項前段、第300 條，刑
法第28條、第302 條第1 項、第47條第1 項、第41條第1 項前段
，刑法施行法第1 條之1 ，判決如主文。
本案經檢察官鄭淑壬到庭執行職務。
中    華    民    國  100     年    4     月    12    日
                  刑事第十九庭  法  官  許炎灶
                                法  官  廖怡貞
                                法  官  吳佳穎
以上正本證明與原本無異
如不服本判決應於送達後10日內向本院提出上訴狀
                                書記官  黃炎煌
中    華    民    國  100     年    4     月    14    日
附錄本案論罪科刑法條全文：
中華民國刑法第302條（剝奪他人行動自由罪）
私行拘禁或以其他非法方法，剝奪人之行動自由者，處 5 年以下
有期徒刑、拘役或3 百元以下罰金。
因而致人於死者，處無期徒刑或7 年以上有期徒刑，致重傷者，
處3 年以上10年以下有期徒刑。
第1 項之未遂犯罰之。